【裁判字號】    98,簡上,39
【裁判日期】    980707
【裁判案由】    給付工程補助款
【裁判全文】
臺灣彰化地方法院民事判決  98年度簡上字第39號
上  訴  人  丙○○
被 上訴 人  彰化縣警察局
法定代理人  乙○○
訴訟代理人  甲○○
上列當事人間請求給付工程補助款事件，上訴人對於民國98年2
月18日本院彰化簡易庭97年度彰簡字第774號第一審判決，提起
上訴，本院於民國98年6月23日言詞辯論終結，茲判決如下：
    主      文
上訴駁回。
第二審訴訟費用新台幣陸仟壹佰貳拾元由上訴人負擔。
    事實及理由
一、上訴人主張：
  (一)上訴人於民國71年間承包被上訴人所轄彰化縣警察局二林分
    局辦公廳舍第2期改建工程（下稱系爭工程），因發包單位
    請領建築執照延誤施工，上訴人遂依法向被上訴人申請按物
    價上漲指數補貼新台幣（下同）378,425元（下稱系爭補助
    款）。被上訴人嗣於71年2月15日以七一年彰警總字第13625
    號函報請彰化縣政府，要求彰化縣政府先行代墊系爭補助款
    ，再由被上訴人以「以產養產」計畫出售彰化市○○路135
    巷內員警宿舍所得款項，於改建新宿舍後之剩餘款支應。惟
    因彰化縣政府不同意代墊撥款，故延宕至今。由於上訴人當
    時基於民不與官鬥之想法，故不得不接受被上訴人所提付款
    條件。是以，系爭補助款請求權消滅時效之計算，應以被上
    訴人執行以產養產計畫後開始計算，而被上訴人未曾告知何
    時開始執行以產養產計畫，上訴人亦無從知悉，故無從行使
    請求權，則本件應並無時效消滅問題。爰於原審本於給付工
    程補助款之法律關係，請求被上訴人應給付上訴人378,425
    元，及自起訴狀繕本送達被上訴人之翌日起至清償日止，按
    年息百分之5計算之利息，並陳明願供擔保，請准宣告假執
    行等語。
  (二)上訴人於71年間向被上訴人請求給付系爭補助款，業經被上
    訴人同意給付，惟付款日期寬限至彰化縣政府同意代墊撥款
    日，被上訴人嗣後亦以前函報請彰化縣政府代墊，但遭駁回
    ，迄今仍未獲准。
  (三)兩造於71年間約定系爭補助款應於彰化縣政府同意代墊撥款
    後再給付，故系爭補助款請求權消滅時效應自彰化縣政府同
    意代墊撥款日起算。惟彰化縣政府迄今尚未同意代墊撥款，
    足見系爭補助款之清償期尚未屆至，自無時效起算或消滅時
    效之問題產生。
  (四)系爭補助款之給付期限未定，影響上訴人權利，故再無寬限
    之必要，依民法第229條第2項規定，經上訴人起訴而送達起
    訴狀，與催告有同一之效力。是以，本件既經上訴人於原審
    起訴並經送達起訴狀，已具備催告之效力，被上訴人自收受
    起訴狀之翌日起，應負遲延責任。
  (五)綜上所述，上訴人對於被上訴人確有系爭補助款債權存在，
    且其請求權未罹於消滅時效。原審不察，竟判決駁回上訴人
    在第一審之訴及假執行之聲請，即有違誤。爰上訴請求廢棄
    原判決，並請求被上訴人應給付上訴人378,425元，及自原
    審起訴狀繕本送達被上訴人之翌日起至清償日止，按年息百
    分之5計算之利息等語。
二、被上訴人辯稱：
  (一)依民法第127條第7款規定，承攬人之報酬及墊款請求權因2
    年間不行使而消滅。此乃因該類勞務報酬請求權，多發生於
    日常交易，宜儘速解決，故民法賦與債權人較短之時效期間
    ，以促使債權人與債務人雙方間之法律關係，從速趨於確定
    。
  (二)系爭工程完工迄今逾26年以上，姑不論上訴人主張是否屬實
    ，惟依上訴人所述，上訴人於71年間承包系爭工程，及被上
    訴人前函發文日期為71年2月15日，暨其說明欄記載系爭工
    程已完工各節，可見系爭工程完工日期應在71年2月15日以
    前，則系爭補助款之請求權時效早已完成，且系爭補助款復
    經工程主辦單位依法全部結清，豈有可能拖延26年後，始起
    訴請求之理? 再者，所謂系爭補助款乃出自上訴人片面要求
    ，倘有情勢變更情形，理應由上訴人於請求權時效未完成前
    ，依法訴請法院判決給付，以確定工程主辦單位是否有補貼
    承攬人之義務及金額，惟上訴人並未依法起訴。況查上訴人
    自承彰化縣政府不同意代墊撥款，則被上訴人依法自無給付
    系爭補助款之義務。再者，被上訴人業經函覆拒絕給付上訴
    人系爭補助款之意旨，復經被上訴人於原審提出時效抗辯。
    是以，原審判決駁回上訴人之請求，其認事用法完全正確。
  (三)被上訴人否認兩造間有給付系爭補助款之約定，亦否認系爭
    補助款之給付期限未定。
  (四)綜上所述，上訴人對於被上訴人既無系爭補助款債權存在，
    又其債權縱屬存在，惟其請求權亦罹於時效而消滅。原審因
    此駁回上訴人在第一審之訴及其假執行之聲請，並無違誤。
    是上訴人上訴並無理由，爰請求判決駁回其上訴等語。
三、原審判決上訴人全部敗訴，上訴人全部提起上訴。
四、兩造不爭執事項：
  (一)彰化縣警察局71年2月15日七一年彰警總字第13625號函影本
    及彰化縣政府71年3月20日七一彰府建土字第50839號函影本
    之形式上真正。
  (二)系爭工程完工迄今已逾27年以上。
五、兩造爭執事項：
  (一)上訴人是否為系爭工程之承攬人？上訴人對於被上訴人有無
    系爭補助款債權存在？
  (二)系爭補助款請求權是否已罹於時效而消滅？
六、上訴人主張其為系爭工程之承攬人，且對於被上訴人有系爭
    補助款債權存在等情，業據上訴人於原審提出彰化縣警察局
    71年2月15日七一年彰警總字第13625號函影本及彰化縣政府
    71年3月20日七一彰府建土字第50839號函影本等資料為證，
    核屬相符。又依彰化縣警察局前函記載「承包商申請按物價
    上漲指數補貼一案，本局（即被上訴人）無法另籌財源，核
    請鈞府（即彰化縣政府）先行墊付，由本局出售本市（彰化
    市○○○路一三五巷內員警宿舍所得之款於改建宿舍剩餘之
    款項支應。」，由此足見被上訴人已承認系爭補助款債權存
    在，否則何須報請代墊撥款之理。此情核與證人丁○○即前
    彰化縣政府建設局技士於本院審理時證述情節（本院98年5
    月13日準備程序筆錄參照），亦無不符。準此，自堪信上訴
    人此部分之主張為實在。
七、按 「稱承攬者，謂當事人約定，一方為他方完成一定之工作
    ，他方俟工作完成，給付報酬之契約。」、「左（下）列各
    款請求權，因2年間不行使而消滅：七承攬人之報酬及其墊
    款。」，民法第490條第1項、第127條第7款分別定有明文。
    經查：系爭工程性質上屬於承攬關係，揆諸前開規定，承攬
    人於工作完成之日起即得請求定作人給付報酬，且承攬人報
    酬及墊款請求權因2年間不行使而消滅。至於上述被上訴人
    與彰化縣政府2件公文，係機關間請求代墊撥款乙事所為，
    並非與承攬人即上訴人來往之公文，更非為系爭補助款寬限
    清償期限，或附加付款條件。換言之，系爭補助款自工作完
    成之日即得請求，則上訴人主張系爭補助款清償期未定，及
    經彰化縣政府同意墊付撥款始得請求履行云云，於法無據，
    要難採信。茲因系爭工程至遲於71年間已完工，上訴人延至
    97年12月5日始提起本件訴訟，被上訴人援引上開時效規定
    ，辯稱系爭補助款請求權已罹於時效而消滅，於法即無不合
    ，洵屬可採。
八、綜上所述，系爭補助款請求權已罹於時效而消滅，則上訴人
    猶本於給付工程補助款之法律關係，請求被上訴人應給付上
    訴人給付系爭補助款378,425元，及自原審起訴狀繕本送達
    被上訴人之翌日起至清償日止，按年息百分之5計算之利息
    ，為無理由，應予駁回。原審判決駁回上訴人在第一審之訴
    及其假執行之聲請，核屬正當，即無不合。上訴意旨指摘原
    判決不當，求予廢棄改判，為無理由，應予駁回。
九、本件判決之基礎已臻明確，兩造其餘攻擊防禦方法，經審酌
    後於判決結果不生影響，爰不再贅詞論列，併此敘明。
十、據上論結，本件上訴為無理由，依民事訴訟法第436條之1第
    3項、第449條第1項、第78條，判決如主文。
中    華    民    國    98    年     7    月     7    日
                民事第一庭      審判長法  官  羅培昌
                                      法  官  康弼周
                                      法  官  陳正禧
上正本係照原本作成。
本判決不得上訴。
中    華    民    國    98    年    7    月     9     日
                                      書記官  蕭美鈴


司法院資訊處製作；財團法人民間司法改革基金會備份。
